臺北高等行政法院判決
　　　　　　　　　　　　　　　　　　　93年度簡字第1357號
原　　　告　甲○○
被　　　告　臺北市稅捐稽徵處
代　表　人　乙○○處長）住同.
上列當事人間因房屋稅事件，原告不服臺北市政府中華民國93年
10月20日府訴字第09318427100號訴願決定，提起行政訴訟。本
院判決如下：
　　主  文
原告之訴駁回。
訴訟費用由原告負擔。
　　事  實  及  理  由
一、事實概要：原告所有臺北市○○○路○段68號地下1樓房屋（
    下稱系爭房屋），經被告所屬中正分處核定民國93年房屋稅
    計新臺幣（下同）51,723元，原告以該房屋為地下室，被告
    認定房屋現值錯誤為由，於93年5月24日向被告申請復查。
    經被告以復查決定駁回，原告不服，提起訴願，遭決定駁回
    ，遂提起本件行政訴訟。
二、原告起訴意旨略以：(一)原告因發現系爭房屋93年度房屋稅錯
    誤，依稅捐稽徵法第17條、第35條申請更正，復查決定並未
    更正。(二)原告對和平西路1段64號及68號地下1樓同時提出復
    查，但該路段64號房屋申請復查被遺棄而未予審酌。(三)系爭
    房屋向臺北市古亭地政事務所合法登記面積為317平方公尺
    ；同路段64號房屋之騎樓為15.38平方公尺，地面層26.23平
    方公尺，其中通往地下室之樓梯通道依法免稅，且因根本不
    用電梯、太平梯等公共設施，實際使用面積為零，另依財政
    部函釋房屋現值不包括公共設施，故公共設施應免課徵房屋
    稅云云。為此，請求原處分及訴願決定均撤銷。
三、被告答辯則以：(一)卷查原告於申請復查及提起訴願時，並未
    就臺北市○○○路○段64號房屋提出申請，此有復查及訴願
    申請書附卷可稽，原告所稱系爭64號房屋遭被告遺棄未予處
    理乙節，係屬誤解，合先敘明。(二)次查原告所有系爭房屋之
    房屋評定現值，係經被告依房屋稅條例第10條規定，按臺北
    市不動產評價委員會評定之「臺北市房屋構造標準單價表」
    、「臺北市房屋折舊率及耐用年數表」及「臺北市○○街路
    等級調整率評定表」所載評定方法予以核定，其93年度房屋
    評定現值為1,724,100元，此有被告檢送系爭房屋之房屋稅
    主檔現值查詢及徵銷查詢等資料附卷可稽。(三)第查依被告檢
    送系爭房屋之房屋稅主檔現值查詢等資料，其應課稅面積及
    稅額計算式如下：主建物（建號：河堤段4小段1692號）面
    積為317.51平方公尺。其中之一共同使用部分（建號：河堤
    段4小段1768號，包括水箱58.59平方公尺、電梯樓梯間
    78.79 平方公尺、機械房58.59平方公尺、管理員室30.41平
    方公尺、通道66.45平方公尺，合計292.83平方公尺，及防
    空避難室737.85平方公尺，權狀總面積為1,030.68平方公尺
    ，權利範圍：385/ 10000），水箱及機械房未計入課稅面積
    ，另防空避難室係屬免稅，應稅之公共設施面積為6. 76平
    方公尺；另一共同使用部分（建號：河堤段4小段1771號，
    權狀總面積為17.48平方公尺，權利範圍：5000/10000）面
    積為8.74平方公尺。是以，系爭房屋之總課稅面積為333平
    方公尺，分屬一般零售業及健身服務業之使用用途，應按營
    業用稅率核定系爭房屋之房屋稅合計51,723元。(四)至原告主
    張系爭房屋不必使用電梯、安全梯、管理室，實際使用面積
    為零，應屬免稅之公共設施等節。依財政部74年7月22日台
    財稅第19180號函釋：「住家房屋現值，係指整戶住家房屋
    之現值，但不包括左列各項之現值：1.供公眾通行之騎樓。
    ．．．3.純屬防空避難設施之地下室，或地下室僅為利用原
    有空間設置機器房、抽水機、停放車輛等使用，合於本部66
    年2月26日台財稅第31250號函規定免徵房屋稅。．．．」；
    復依該部74年12月14日台財稅第26271號函釋：「房屋供共
    同使用之電梯及公共設施之房屋稅，按該主建物之用途所適
    用之稅率分攤課徵。主建物有兩種以上不同用途者，分別按
    其用途之實際面積比例計算，依所適用之稅率課徵。」本件
    被告所屬中正分處核算系爭房屋之應課稅面積及稅額時，並
    未將騎樓、防空避難室、水箱及機械房等面積計入；又系爭
    房屋供共同使用之電梯及公共設施之房屋稅，自應依該主建
    物供一般零售業及健身服務業等使用之實際面積比例分攤課
    稅，按營業用稅率課徵房屋稅，已如前述。為此請求依法駁
    回原告之訴。
三、本件應適用之法規依據：
  (一)按房屋稅條例第10條第1項規定：「主管稽徵機關應依據不
    動產評價委員會評定之標準，核計房屋現值。」
  (二)臺北市房屋稅徵收自治條例第8條規定：「房屋稅條例第11
    條所稱之房屋標準價格，稽徵機關應依同條第1項第1款至第
    3款規定房屋種類等級、耐用年數、折舊標準及地段增減率
    等事項調查擬定，交由本市不動產評價委員會審查評定後，
    由臺北市政府公告之。」
  (三)財政部74年7月22日台財稅第19180號函釋：「住家房屋現值
    ，係指整戶住家房屋之現值，但不包括左列各項之現值：1.
    供公眾通行之騎樓。．．．3.純屬防空避難設施之地下室，
    或地下室僅為利用原有空間設置機器房、抽水機、停放車輛
    等使用，合於本部66年2月26日台財稅第312500號函規定免
    徵房屋稅。．．．」；74年12月14日台財稅第26271號函釋
    ：「房屋供共同使用之電梯及公共設施之房屋稅，按該主建
    物之用途所適用之稅率分攤課徵。主建物有兩種以上不同用
    途者，分別按其用途之實際面積比例計算，依所適用之稅率
    課徵。」查上開2件函釋乃就房屋稅課徵標的之範圍予以闡
    釋，經核尚無違房屋稅條例之意旨，自得予以援用。
四、經查：
  (一)原告主張其復查標的包括臺北市○○○路○段64號房屋，被
    告機關予以遺漏云云。惟經核閱其遞送經被告於93年5月24
    日收受之復查申請書載明：「右申請人因發現93年度房屋稅
    錯誤…依稅捐稽徵法第17、28條要求更正及退稅。甲．請求
    ：一、更正課稅面積為317M。二、稅額更正為15,617元。三
    、退還歷年各超收稅額。坐落：四、北市○○○路○段68號
    B1」，此有該申請書編為原處分卷附件1可憑，足徵原告復
    查標的不及於同路段64號房屋。是以，原告主張復查暨訴願
    程序有所遺漏云云，自不足採。
  (二)次查，原告不服系爭房屋93年度課稅處分，其爭點僅有面積
    一端而已，而不及於其他評定現值、稅率、調整率等事項，
    是本件自僅就房屋面積部分予以論述，合予敘明。
  (三)查系爭房屋之主建物（建號為河堤段4小段1692號）面積為
    317.51平方公尺。共同使用部分登記為2建物，一編為河堤
    段4 小段1768號，包括水箱58.59平方公尺、電梯樓梯間
    78.79 平方公尺、機械房58.59平方公尺、管理員室30.41平
    方公尺、通道66.45平方公尺及防空避難室737.85平方公尺
    ，惟防空避難室係屬免稅，水箱及機械房未計入課稅面積，
    是以將應計稅面積（175.65平分公尺），乘上原告權利範圍
    （為38 5/10000），該部分共同使用歸屬原告所負擔之計稅
    面積為6.76平方公尺；另一共同使用部分編為河堤段4小段
    1771號，權狀總面積為17.48平方公尺，原告權利範圍為500
    0/10000，此部分原告應負擔之計稅面積為8.74平方公尺。
    是以，系爭房屋之總課稅面積為333平方公尺（317.51+6.76
    +8.74），此有建物標示部資料編為原處分卷附件2─4 可憑
    ，並有被告核算之計算表說明附於原處分卷足稽。原處分核
    算系爭房屋之計稅面積，自無不當。
  (四)至原告主張系爭房屋之公共設施不應計入云云。惟查，前揭
    財政部74年7月22日台財稅第19180號函釋，住家房屋現值，
    係指整戶住家房屋之現值，但不包括供公眾通行之騎樓，純
    屬防空避難設施之地下室或地下室僅為利用原有空間設置機
    器房、抽水機、停放車輛等使用之現值；及74年12月14日臺
    財稅第26271號函釋，房屋供共同使用之電梯及公共設施之
    房屋稅，按該主建物之用途所適用之稅率分攤課徵。主建物
    有兩種以上不同用途者，分別按其用途之實際面積比例計算
    ，依所適用之稅率課徵。本件被告所屬中正分處核算系爭房
    屋之應課稅面積及稅額時，並未將騎樓、防空避難室、水箱
    機械房等面積計入，已說明於前；其餘部分則屬房屋之附屬
    建物，自應課稅。是原告前述主張，顯屬誤解，尚難成立。
五、從而，原處分核計系爭房屋計稅面積為333平方公尺，並據
    以課處93年度房屋稅51,723元，於法並無違誤，訴願決定予
    以維持，亦無不合，原告仍執前詞，訴請撤銷原處分及訴願
    決定，為無理由，應予駁回。又本件為簡易訴訟事件，爰不
    經言詞辯論，逕為判決，併予敘明。
據上論結，本件原告之訴為無理由，爰依行政訴訟法第98條第3
項前段、第233條第1項、第236條，判決如主文。
中　  華　  民  　國　   94 　　年　  9 　月　　30    日
                                第七庭法  官　李　玉　卿
上為正本係照原本作成。
本件以訴訟事件所涉及之法律見解具有原則性者為限，始得於本
判決送達後20日內向本院提出上訴狀並表明上訴理由，如已於本
判決宣示後送達前提起上訴者，應於判決送達後20日內補具上訴
理由（均按他造人數附繕本），且經最高行政法院許可後方得上
訴。
中　　華　　民　　國　　94　　年　　9 　　月　  30　　日
                                      書記官  林  苑  珍
